【裁判字號】    90,易,3121
【裁判日期】    901023
【裁判案由】    毒品危害防制條例
【裁判全文】
臺灣板橋地方法院刑事判決                        九十年度易字第三一二一號
    公  訴  人  臺灣板橋地方法院檢察署檢察官
    被      告  甲○○
右列被告因違反毒品危害防制條例案件，經檢察官提起公訴（九十年度毒偵字第三○
八七號），本院判決如左：
      主      文
甲○○施用第二級毒品，處有期徒刑肆月，如易科罰金以參佰元折算壹日；又持有第
一級毒品，處有期徒刑參月，如易科罰金以參佰元折算壹日，扣案之海洛因壹包（淨
重壹拾柒點玖陸公克、包裝重零點伍壹公克）沒收銷燬之。應執行有期徒刑陸月，如
易科罰金以參佰元折算壹日，扣案之海洛因壹包（淨重壹拾柒點玖陸公克、包裝重零
點伍壹公克）沒收銷燬之。
      事      實
一、甲○○（原名周情豪）曾於民國八十四年八月十一日因違反麻醉藥品管理條例案
    件，經臺灣臺北地方法院判處有期徒刑四月確定，於八十四年十一月二十日易科
    罰金執行完畢（未構成累犯），復因於八十九年間，因違反毒品危害防制條例案
    件，經臺灣板橋地方法院檢察署檢察官聲請本院依毒品危害防制條例之規定裁定
    送觀察、勒戒，於強制戒治期滿，而經臺灣板橋地方法院檢察署檢察官於八十九
    年七月十八日以八十九年度戒毒偵字第四六四號為不起訴處分確定。惟其於前開
    不起訴處分確定後五年內，猶不知悛悔，明知海洛因係現行之毒品危害防制條例
    列為第一級毒品（下簡稱：海洛因），安非他命為第二級毒品（下簡稱：安非他
    命），均不得施用、持有，仍基於施用安非他命之犯意，於九十年七月二十五日
    上午十一時許其前九十六小時內某時（同日八時四十分起至十一時止在警局之時
    間除外），在不詳處所，以不詳方式施用安非他命一次。嗣於九十年七月二十五
    日上午八時四十分許，經警在臺北縣三重市○○街四八巷口處查獲，並在其背袋
    內扣得海洛因一包（淨重十七點九六公克、包裝重零點五一公克）。甲○○且經
    警解送檢察官偵查，檢察官以其有施用安非他命之犯行，依毒品危害防制條例規
    定，向本院提出聲請，經本院於九十年八月二十七日以九十年度毒聲字第三五八
    三號裁定其令入戒治處所施以強制戒治一年，現在臺灣臺北監獄附設戒治所強制
    戒治中。
二、案經臺北市政府警察局大安分局移請臺灣板橋地方法院檢察署檢察官偵查起訴。
    理      由
一、訊據被告甲○○固坦承於前開時地經警查獲時，在其背袋內置放有海洛因一包之
    情，惟矢口否認有施用安非他命及持有海洛因之犯行，辯稱：其並未施用安非他
    命，其並曾就本院認其施用安非他命而裁定其強制戒治乙節提起抗告，惟經臺灣
    高等法院以其與施用安非他命之友人同時被查獲為由，而駁回其抗告；又扣案之
    海洛因一包則係綽號「阿偉」之郭翰陽所有，同時被查獲之葉凱怡係因與「阿偉
    」有交往，而「阿偉」在逃，始稱海洛因為其所有云云。經查，被告於前開時地
    經警查獲時所採集之尿液經送請鑑驗之結果，確有甲基安非他命反應乙節，有臺
    北市立療養院九十年八月二日煙毒尿液檢驗報告書一件附於偵查卷可稽，而被告
    於警訊、偵查及本院審理時對於在前揭時間，其採尿之過程，並未爭執，是採尿
    之過程即無瑕疵可指，則查，依法務部調查局第六處（八十）發技一字第一一○
    號函示：「人體吸食安非他命，經尿液排出之時間，依吸食量多寡、人體代謝功
    能、吸食者之年齡及性別不同而有所差異；一般而言吸食者在四十八小時內所排
    泄之尿液，均有可能被檢出。若經常或大量吸食，則經尿液排出時間約可延長至
    四天。」之見解，益徵被告於九十年七月二十五日上午十一時許其前九十六小時
    內某時（同日上午八時四十分起至十一時止在警局之時間除外），應有施用安非
    他命之情至明。另被告雖辯稱扣案之海洛因一包為綽號「阿偉」之郭翰陽所有云
    云，惟查，上述扣案之白色粉末一包，經臺北市政府警察局大安分局初步鑑驗及
    經法務部調查局進行檢驗之結果，確屬第一級毒品海洛因乙節，有偵查卷附之臺
    北市政府警察局大安分局毒品危害防制條例初步鑑驗報告單一紙及法務部調查局
    九十年九月五日（九○）陸（一）字第九○一七五九二六號鑑定通知書一件在卷
    可按，而查，證人即同時被查獲之葉凱怡於偵查中即到庭陳稱查扣之毒品海洛因
    係被告及「小弟」所有等語明確（見偵查卷第六六頁背面），是已足證該包海洛
    因應係被告所有不虛，則被告於警訊及偵審中既均自承扣案之海洛因係從其所持
    有之黑色底橘邊色背袋中所查獲等語，是無論被告究否確係自綽號「阿偉」之郭
    翰陽處，收受置放有該包海洛因之背袋，惟該包海洛因既係被告所有，且經警查
    獲時，被告亦持有該包海洛因，是即無礙被告持有海洛因犯行之成立，此外，復
    有海洛因一包（淨重十七點九六公克、包裝重零點五一公克）扣案可證，綜上所
    述，被告辯稱其未施用安非他命及所持有之海洛因係屬郭翰陽所有云云，顯屬卸
    飾之詞，尚難採信，本件事證已臻明確，被告之上開犯行，均洵堪認定，應依法
    論科。
二、按海洛因、安非他命分別屬於毒品危害防制條例第二條第二項第一款、同條項第
    二款規定之第一級毒品及第二級毒品。是核被告施用安非他命之行為，係犯毒品
    危害防制條例第十條第二項之施用第二級毒品罪；另其持有海洛因之行為，則犯
    毒品危害防制條例第十一條第一項之持有第一級毒品罪。又其持有安非他命之犯
    行，為高度之施用行為所吸收，不另論罪。被告所犯之施用第二級毒品及持有第
    一級毒品二罪，犯意各別，行為互異，應分論併罰。茲審酌被告已有施用毒品紀
    錄，仍違反禁令非法施用足以導致精神障礙與生命危險之毒品安非他命，並持有
    海洛因，與其施用安非他命之次數、期間，及犯後態度不佳否認犯行等一切情狀
    ，量處如主文所示之刑，並諭知易科罰金之折算標準，且定其應執行刑，以示懲
    儆，並冀自新。
三、扣案之海洛因一包（淨重十七點九六公克、包裝重零點五一公克），係查獲之毒
    品，應依毒品危害防制條例第十八條第一項前段規定，不問屬於犯人與否，沒收
    銷燬之。
據上論斷，應依刑事訴訟法第二百九十九條第一項前段，毒品危害防制條例第十條第
第二項、第十一條第一項、第十八條第一項前段，刑法第十一條前段、第五十一條第
五款、第四十一條第一項，判決如主文。
本案經檢察官余若凡到庭執行職務。
中      華      民      國      九十    年    十      月    二十三      日
                                  臺灣板橋地方法院刑事第一庭
                                      法  官  邱 靜 琪
右正本證明與原本無異。
如不服本判決，應於判決送達後十日內向本院提出上訴狀 (應附繕本) ，上訴於臺灣
高等法院。
                                      書記官  劉 日 賓
中      華      民      國      九十    年    十      月    二十四      日
錄本案論罪科刑法條全文：
毒品危害防制條例第十條：
施用第一級毒品者，處六月以上五年以下有期徒刑。
施用第二級毒品者，處三年以下有期徒刑。
毒品危害防制條例第十一條：
持有第一級毒品者，處三年以下有期徒刑、拘役或新台幣五萬元以下罰金。
持有第二級毒品者，處二年以下有期徒刑、拘役或新台幣三萬元以下罰金。
持有或專供製造或持有毒品之器具者，處一年以下有期徒刑、拘役或新台幣一萬元以
下罰金。
毒品危害防制條例第十八條第一項：
查獲之毒品及專供製造或施用毒品之器具，不問屬於犯人與否，均沒收銷燬之。但合
於醫藥或研究之用者，得不予銷燬。


司法院資訊處製作；財團法人民間司法改革基金會備份。
